臺灣屏東地方法院交通事件裁定　　　　　100年度交聲字第5號
原處分機關　交通部公路總局高雄區監理所屏東監理站
異　議　人
即受處分人　統賀交通有限公司
代　表　人　王春圓
上列受處分人因違反道路交通管理處罰條例事件，對於交通部公
路總局高雄區監理所屏東監理站民國99年12月24日所為之處分（
原處分案號：屏監違字第裁82-Z00000000號）聲明異議，本院裁
定如下：
    主  文
異議駁回。
    理  由
一、原處分意旨略以：薛人清駕駛異議人即受處分人統賀交通有
    限公司所有之系爭車輛車號「550-JG」營業貨運曳引車載運
    廢容器，於99年9 月21日12時36分許，在國道3 號北上122.
    7 公里後龍收費站處，經系爭地秤過磅測重，測得總重39.1
    4 噸，因核重為35噸，超載4.14噸，為警當場製單告發，嗣
    原處分機關即交通部公路總局高雄區監理所屏東監理站認異
    議人上開情形，違反道路交通管理處罰條例第29條之2 第1
    項前段、第3 項之規定，裁處罰鍰新臺幣（下同）15,000元
    ，並記汽車違規紀錄1 次等語。
二、異議意旨：詳聲明異議狀所載（如附件）。
三、按汽車裝載貨物超過核定之總重量、總聯結重量者，處汽車
    所有人罰鍰，並記汽車違規紀錄1 次，其應歸責於汽車駕駛
    人時，除依第3 項規定處汽車駕駛人罰鍰及依第63條第1 項
    第2 款規定記點外，並記該汽車違規紀錄1 次；有前2 項規
    定之情形者，應責令改正或當場禁止通行，並處汽車所有人
    1 萬元罰鍰，超載10公噸以下者，以總超載部分，每1 公噸
    加罰1,000 元；超載逾10公噸至20公噸以下者，以總超載部
    分，每1 公噸加罰2,000 元；超載逾20公噸至30公噸以下者
    ，以總超載部分，每1 公噸加罰3,000 元；超載逾30公噸者
    ，以總超載部分，每1 公噸加罰5,000 元。未滿1 公噸以1
    公噸計算。觀諸道路交通管理處罰條例第29條之2 第1 項、
    第3 項規定甚明。
四、經查：
  (一)薛人清駕駛異議人所有之上開系爭車輛於99年9 月21日12時
    36分許在國道3號北上122.7公里後龍收費站處過磅，經系爭
    地秤測試，測得總重39.14 噸，因核重為35噸，為警當場舉
    發超載4.14噸等情，業據異議人於聲明異議狀中自承屬實，
    核與原處分機關即交通部公路總局高雄區監理所屏東監理站
    之記述大致相符，有原處分機關之違反道路交通管理事件裁
    決書、99年11月26日高監屏字第0990038340號函在卷可稽，
    此外，復有內政部警政署國道公路警察局第二警察隊之舉發
    違反道路交通管理事件通知單、100 年2 月11日公警二交字
    第1000270280號函、100 年3 月8 日公警二交字第10002705
    55號函、99年9 月21日12時36分許系爭地秤過磅資料影本在
    卷可稽，足認異議人所有之系爭車輛於上揭時、地過磅，經
    系爭地秤測得總重39.14 噸，因核重為35噸，為警當場舉發
    超載4.14噸屬實。而系爭地秤於99年9 月21日由經濟部標準
    檢驗局檢定合格發給證書，有效期限至100 年9 月30日為止
    （本件施測時係在有效期間內），其廠牌為華興度量衡股份
    有限公司、最大秤量為60,000公斤（即60公噸）、最小秤量
    為400 公斤、檢定標尺分度值（e ）為20公斤，有經濟部標
    準檢驗局99年9 月21日檢定合格單號碼C0BC0000000 號度量
    衡器檢定合格證書影本在卷足稽，可知系爭地秤在施測時並
    無何誤差、故障、檢定不合格之情事，則系爭地秤測重之結
    果並無錯誤。另就檢測誤差，其檢定標尺分度值（e ）係用
    於衡器分級及檢定時，以質量單位表示，依據「衡器檢定檢
    察技術規範」第4.16.2節規定：「固定地秤之公差為負載秤
    量之1/1000。但負載秤量之1/1000小於檢定標尺分度值時，
    以其檢定標尺分度值為公差。」；以最大秤量60公噸、檢定
    標尺分度值20公斤為例，若以60噸施檢時，其公差為正負60
    公斤，若以20公噸以下（例如10公噸）施檢，其公差為正負
    20公斤。爰該檢定標尺分度值大小與地秤之準確度無關，則
    系爭地秤之最大秤量為60公噸、檢定標尺分度值20公斤，則
    以60噸施檢時，其公差為正負60公斤，而依上開說明，因固
    定地秤之公差為負載秤量之1/1000，故負載秤量愈大則公差
    愈大，又系爭地秤之最大秤量為60公噸，故正負60公斤之公
    差應為系爭地秤之最大公差，現既測得系爭車輛總重39.1 4
    噸，因核重為35噸，而超載4.14噸（即4,140 公斤），是即
    便扣除60公斤之最大公差，系爭車輛仍超重4,080 公斤（
    4,140-60＝4,080 ），甚為明確。
  (二)至異議人所稱薛人清係駕駛系爭車輛載運廢容器由國道3 號
    長治交流道北上新竹市行駛，途經田寮、新市、新營、斗南
    、員林、大甲收費站進入地磅站過磅，過磅結果均無超載情
    況，但在後龍地磅站過磅卻發生超載情況，經駕駛向執勤員
    警質疑地磅準確及入站時瞬間是否未歸零造成誤差，願意再
    磅一次或回大甲過磅，但不為員警所接受，此業據異議人提
    出記載於聲明異議狀，並附當日行車記錄表。
  (三)經本院函詢離後龍地磅站最近之大甲地磅站之管理單位交通
    部臺灣區○道○○○路局中區工程處，該處表示載重車過磅
    若有超載則輸入電腦並登記載車籍資料，未超載車輛則無紀
    錄留存，至異議人所稱該系爭車輛當日途經大甲北向地磅站
    無超載情事，並無資料可供查證，而載重車依法皆須過磅，
    惟是否都會自動過磅，則須靠公路警察臨檢才能約束駕駛人
    在載重物時一定要過磅，此有交通部臺灣區○道○○○路局
    中區工程處100 年3 月16日中甲字第1006002318號函、本院
    公務電話紀錄在卷可稽，而大甲地秤於99年度定期檢驗，均
    由經濟部標準檢驗局檢定合格發給證書，此有經濟部標準檢
    驗局99年3 月24日檢定合格單號碼D0BC0000000 號、99年4
    月26日檢定合格單號碼D0BC0000000 號、99年7 月22日檢定
    合格單號碼D0BC0000000 號、99年9 月9 日檢定合格單號碼
    D0BC0000000 號度量衡器檢定合格證書影本在卷可稽，異議
    人復提出系爭車輛當時所裝具之GPS 即時衛星定位追蹤系統
    資料顯示系爭車輛有於99年9 月21日12時8 分16秒被定位在
    國道三號大甲收費站北上、於12時8 分41秒被定位在國道三
    號158.3K附近、12時9 分41秒被定位在國道三號北上157.1K
    附近、12時10分41秒被定位在國道三號北上155.6K附近、12
    時11分12秒被定位在國道三號北上154.9K附近、12時11分44
    秒被定位在國道三號北上154.1K附近、……、12時30分57秒
    被定位在國道三號北上125.2K附近、12時31分27秒被定位在
    國道三號北上124.4K附近、12時31分59秒被定位在國道三號
    北上123.7K附近、12時32分27秒被定位在國道三號北上123.
    1K附近、12時32分57秒被定位在國道三號北上122.8K附近、
    12時33分29秒被定位在國道三號北上122.7K附近，系爭車輛
    確於99年9 月21日12時8 分16秒至9 月21日12時33分29秒之
    期間內由國道三號大甲收費站至後龍收費站地磅站之間，亦
    非不實，又異議人所辯系爭車輛由大甲地磅站過磅後，直達
    後龍收費站過磅，中途並無再停止裝載貨物或下交流道，但
    系爭車輛在系爭地秤、大甲地秤測重結果卻不相同，故質疑
    系爭地秤有磅差，所過磅之重量有誤云云。
  (四)惟查，檢定標尺分度值大小與地秤之準確度無關，由於無法
    得知當時被秤客體之實際重量為何，實無法判斷該二地秤何
    者準確度較高，且並無法斷定系爭地秤與大甲地秤何者施測
    準確度有誤。再者，即便認系爭地秤有公差，亦僅為正負60
    公斤，而如前述，系爭車輛分別在系爭地秤測得總重為39.1
    4 噸、在如異議人所述確有在大甲地磅站過重時，因該站無
    過磅資料可查，如以推論該系爭車輛並無超載過重，而以該
    車核重為35噸，經計算彼此測得差額高達4414公斤（1 公噸
    =1,000公斤；39,140-35,000 ＝4,140 公斤），又以系爭地
    秤及大甲均未有施測準確度有誤之情節以觀，則上開4,140
    公斤重量差額堪認應非系爭地秤之公差所致，且復無其他證
    據顯示系爭地秤在施測時有何誤差、故障、檢定不合格之情
    事，則系爭車輛若於大甲地秤秤重後，在前往至系爭地秤所
    在地之途中，顯有外在因素導致系爭車輛之重量增加，縱該
    外在因素非本院所得查知，惟確係導致系爭車輛在客觀上於
    系爭地秤秤重時重量增加4,140 公斤。異議人僅空泛辯稱系
    爭車輛自國道3 號大甲地磅站至國道3 號後龍地磅站中途並
    無再裝載貨物或下交流道云云，況由其所提出之系爭車輛所
    裝具之GPS 即時衛星定位追蹤系統資料，至多僅能證明系爭
    車輛行進之軌跡，仍無法證明系爭車輛確有進入大甲地磅過
    磅，亦無法證明自國道3 號大甲地磅站至國道3 號後龍地磅
    站途中並無任何外在因素導致系爭車輛重量增加。此外，異
    議人亦未舉出其他證據以實其說，是本件異議人超載至為明
    確，其上開所辯，殊無可採。
  (五)綜上所述，異議人所有之系爭車輛確有上揭裝載貨物超過核
    定之總重量、總聯結重量之事實，原處分機關依據前揭道路
    交通管理處罰條例第29條之2 第1 項前段、第3 項之規定，
    裁處異議人罰鍰1 萬5,000 元，並記汽車違規紀錄1 次，核
    無違誤。本件異議人之異議為無理由，應予駁回。
五、據上論斷，應依道路交通管理處罰條例第87條第2 項，道路
    交通事件處理辦法第18條，裁定如主文
中    華    民    國  100     年    5     月    11    日
                  交通法庭    法  官  簡光昌
以上正本證明與原本無異。
如不服本裁定應於裁定送達後5 日內向本院提出抗告狀。
中    華    民    國  100     年    5     月    11    日
                              書記官  林祥玉